臺灣高等法院臺南分院刑事判決
110年度交上易字第179號
上  訴  人  臺灣臺南地方檢察署檢察官
被      告  蔡銘彬


選任辯護人  周金城律師
            許玉娟律師
上列上訴人因被告過失傷害案件，不服臺灣臺南地方法院109年
度交易字第522號中華民國109年12月31日第一審判決（起訴案號
：臺灣臺南地方檢察署109年度調偵字第1178號），提起上訴，
本院判決如下：
    主  文
上訴駁回。
    事  實
一、蔡銘彬於民國108年8月15日16時10分許，駕駛車牌號碼000-
    0000號自用小客車，沿臺南市○○區南00線公路，由東往西方
    向行駛，行經該線公路與台00線公路之交岔路口，作左轉彎
    時，原應注意汽車行駛至交岔路口，應遵守燈光號誌指示，
    且應注意車前狀況，而依當時天候晴、日間自然光線、柏油
    路面乾燥、無缺陷、無障礙物、視距良好、行車管制號誌正
    常等情，並無不能注意之情事，竟疏未注意及此，於行駛至
    台24線公路停止線前，已見其行向之燈光號誌顯示黃燈，無
    法於紅燈亮起時通過該路口，仍貿然前行，並作左轉彎，且
    未注意車前狀況，適有蘇清宇騎乘車牌號碼000-000號普通
    輕型機車，沿上開交岔路口西側行人穿越道由西往東方向起
    駛，未在遵行車道內行駛，且未依號誌指示行駛，穿越路口
    ，雙方因而發生碰撞，致蘇清宇人、車倒地，受有腦震盪、
    頭皮4公分撕裂傷併皮下血腫、左側第3第4肋骨骨折、雙手
    擦傷、雙膝部擦傷、左側腓骨骨折等傷害。蔡銘彬於肇事後
    警員至現場處理時，當場向警員承認其為肇事人，自首而願
    接受裁判。
二、案經蘇清宇訴由臺南市政府警察局○○分局報告臺灣臺南地方
    檢察署檢察官偵查起訴。
    理  由
壹、程序部分：
    按被告以外之人於審判外之陳述雖不符刑事訴訟法第159條
    之1至之4等4條之規定，而經當事人於審判程序同意作為證
    據，法院審酌該言詞陳述或書面陳述作成時之情況，認為適
    當者，亦得為證據；當事人、代理人或辯護人於法院調查證
    據時，知有刑事訴訟法第159條第1項不得為證據之情形，而
    未於言詞辯論終結前聲明異議者，視為有前項之同意，同法
    第159條之5定有明文。經查，本判決下列所引用之證據，檢
    察官、被告蔡銘彬及其辯護人均同意有證據能力，且迄至言
    詞辯論終結前亦未聲明異議，本院審酌該等證據取得過程並
    無瑕疵，與待證事實具有關聯性，證明力非明顯過低，以之
    作為證據係屬適當，依刑事訴訟法第159之5規定，認均具有
    證據能力。
貳、實體部分：
一、訊據被告蔡銘彬供承有於前揭時、地，駕駛上開自用小客車
    ，與告訴人蘇清宇所騎乘之機車發生碰撞，致告訴人受有前
    開傷害之事實，然矢口否認有何過失傷害之犯行，辯稱：我
    是黃燈進入路口，當時我已經在路中央，所以採取繼續通過
    的措施，我以正常車速前進，當時確定我的左右方沒有車子
    ，所以應該可以很順地通過路口，且我的後面還有車輛跟著
    ，若緊急煞車，會影響到後車，我當時只有注意到我左右兩
    方沒有車子，還沒有看到告訴人的車子出現，看到告訴人的
    車子時已經來不及了等語。辯護人則為其辯護稱：車禍經鑑
    定及覆議的結果，均認為被告並無過失，且現行交通法規並
    未禁止於黃燈情形下通行，被告也沒有搶快的情形，告訴人
    於號誌轉為紅燈時，突然從騎樓竄出行駛於行人穿越道，被
    告並無足夠時間採取相關安全措施，本件被告並無可歸責之
    事由等語。
二、查：上開被告坦認之事實，除據告訴人於警詢指訴（見警卷
    第7-10頁）外，且有道路交通事故現場圖、道路交通事故調
    查報告表（一）、（二）各1份、現場及車損照片24張及奇
    美醫療財團法人○○奇美醫院診斷證明書1紙在卷可佐（見警
    卷第11-13、21-32、17頁）。是此部分之事實，首堪認定。
三、被告雖以前揭之詞置辯。惟查：
（一）按汽車行駛時，駕駛人應注意車前狀況，並隨時採取必要
      之安全措施；汽車行駛至交岔路口，其行進、轉彎，應遵
      守燈光號誌之指揮，道路交通安全規則第94條第3項前段
      、第102條第1項第1款前段分別定有明文。又依道路交通
      標誌標線號誌設置規則第206條第4款、第5款第1目規定，
      圓形黃燈用以警告車輛駕駛人及行人，表示紅色燈號即將
      顯示，屆時將失去通行路權；而車輛面對圓形紅燈表示禁
      止通行，不得超越停止線或進入路口。而於綠燈及紅燈之
      間之所以設定固定秒數之警示黃燈以為緩衝，乃考量道路
      交通處於動態流動之狀態，基於其本身物理上之特質，為
      達維護道路交通安全之本旨，且為免車身於綠燈過線時，
      突然轉為紅燈，而導致駕駛人反變成闖紅燈之不合理結果
      。是駕駛人如在進入路口前見綠燈轉為黃燈時，應即時減
      速隨時作停車準備，而非搶黃燈加速前進，以免闖紅燈，
      待復轉為綠燈時，始能繼續前進，尤其轉為黃燈時要左轉
      彎，更是要小心左轉。
（二）原審於109年9月10日當庭勘驗被告之行車記錄器攝入影像
      ，製有勘驗筆錄（見原審卷第57-59頁，內容詳如附件所
      示）及翻拍截圖8張（見原審卷第63-77頁）在卷可稽，於
      影片顯示時間16：35：13至16：35：15（即圖2、3），被
      告駕車在案發路口停止線前，其行向之路口燈光號誌顯示
      為黃燈，迨影片顯示時間16：35：16（即圖4），被告甫
      進入路口作左轉彎時，燈光號誌旋即轉為紅燈，於斯時告
      訴人之機車出現在畫面左下角，朝對向騎來。可見被告駕
      車跨越停止線前，已見其行向之燈光號誌顯示黃燈，無法
      於紅燈亮起時通過該路口，仍貿然前行，並作左轉彎，且
      未注意告訴人之機車自對向起駛。是被告辯稱：我是黃燈
      進入路口，當時我已經在路中央，我以正常車速是可以通
      過路口的等語，與實情不符，不足採信。　　　
（三）茲被告駕車行駛至南00線與台00線交岔路口之停止線前，
      即已見燈光號誌顯示黃燈，仍執意搶黃燈往前行駛，而進
      入本件交岔路口作左轉彎，燈光號誌旋即轉為紅燈，被告
      亦疏未注意車前狀況，適有告訴人騎乘機車沿交岔路口西
      側行人穿越道由西往東作起駛，穿越路口，雙方因而發生
      碰撞。可知被告駕車行經本件案發路口，搶黃燈作左轉彎
      ，且未注意車前狀況，始會與告訴人騎乘之機車發生碰撞
      ，故被告對本件車禍之發生確有過失。而告訴人所受之前
      開傷害與被告駕車之過失之間，具有相當之因果關係，雖
      告訴人有下列所述之過失，惟被告既有前揭疏失，亦不得
      解免其過失罪責。是被告自應就告訴人受傷之結果負過失
      傷害責任。
（四）本件車禍經鑑定結果雖認：「一、蘇清宇駕駛普通輕型機
      車，未依號誌指示行駛，為肇事原因。二、蔡銘彬無肇事
      因素。」，再送覆議結果認定：「同臺南市車輛行車事故
      鑑定委員會之鑑定意見，惟意見文字修正為：一、蘇清宇
      駕駛普通輕型機車，未在遵行車道內行駛，未依號誌指示
      行駛，為肇事原因。二、蔡銘彬無肇事因素。」，有臺南
      市車輛行車事故鑑定委員會109年8月24日南市交鑑字第10
      91037988號函附之南鑑0000000案鑑定意見書、臺南市政
      府109年10月29日府交運字第1091314236號函附之覆議意
      見書在卷（見原審卷第23-26、145-148頁）。惟上開鑑定
      結果，並未就被告駕車之行向號誌予以說明，又覆議結果
      縱認被告駕車行經號誌管制肇事岔路口，黃燈進入路口，
      作左轉，發生撞擊事故，惟分析意見針對被告駕車行經停
      止線前，燈光號誌已顯示為黃燈，迨被告駛入路口作左轉
      彎時，燈光號誌旋即轉為紅燈，且被告對於告訴人騎車自
      對向起駛，穿越路口，未能注意，肇致本件車禍之過程，
      理由並未說明，亦與法院勘驗行車記錄器光碟認定之事實
      有違，故上開鑑定及覆議意見，本院不採。從而，被告所
      辯其並無可歸責之事由，即屬無據。
四、綜上所述，本件事證明確，被告犯行堪以認定，應依法論科
    。
五、論罪：
（一）核被告所為，係犯刑法第284條前段之過失傷害罪。
（二）被告於肇事後，在未有偵查犯罪職務之機關或公務員發覺
      其為犯罪人前，即向處理本件道路交通事故，尚不知肇事
      者為何人之現場處理警員承認其為肇事人，自首並接受裁
      判乙情，有臺南市政府警察局○○分局交通分隊道路交通事
      故肇事人自首情形紀錄表1紙在卷可稽（見警卷第14頁）
      ，爰依刑法第62條前段之規定減輕其刑。
六、原審以被告犯罪事證明確，依上開法文論罪科刑，並審酌被
    告駕車上路，本應遵守交通規則，以維自身及用路人、車之
    安全，其於行經案發交岔路口，行向號誌由黃燈轉換為紅燈
    之際，仍貿然前行跨越停止線而駛入路口，且疏未注意車前
    狀況，肇致本件車禍，造成告訴人受傷，所受傷勢非輕，並
    考量告訴人騎車未在遵行車道內行駛，且未依號誌指示行駛
    ，為肇事主因，被告犯後否認犯行，因賠償金額與告訴人無
    法達成共識，迄未與告訴人調解成立及賠償告訴人之損害，
    兼衡被告自陳專科畢業之教育程度，已婚、育有2名女兒均
    已成年，目前從事業務，月收入約新臺幣4萬元，現與太太
    、女兒同住，需扶養太太等一切情狀，量處拘役30日，並諭
    知易科罰金之折算標準。本院經核原判決認事用法，並無不
    合，量刑亦稱妥適。
七、駁回上訴之理由：
（一）檢察官依告訴人請求之上訴意旨略以：告訴人因被告之過
      失犯行受有嚴重傷害，傷勢已達重傷程度，目前仍無自主
      能力，被告所生危險甚鉅，卻自始否認犯行，迄未與告訴
      人和解，告訴人身心飽受煎熬，原判決僅量處上開之刑 
      ，顯然過輕，反比例及平等原則云云，指摘原判決不當。
（二）惟查：量刑輕重係屬事實審法院得依職權自由裁量之事項
      ，苟已斟酌刑法第57條各款所列情狀而未逾越法定刑度，
      不得遽指為違法。又在同一犯罪事實與情節，如別無其他
      加重或減輕之原因，下級審量定之刑，亦無過重或失輕之
      不當情形，則上級審法院對下級審法院之職權行使，原則
      上應予尊重。查，告訴人因本件車禍係受有腦震盪、頭皮
      4公分撕裂傷併皮下血腫、左側第3第4肋骨骨折、雙手擦
      傷、雙膝部擦傷、左側腓骨骨折等傷害，於108年8月15日
      送至○○奇美醫院急診就醫，於同年8月26日出院，其所受
      之傷害屬普通傷害，未達重傷害，有109年2月3日 及109
      年10月5日○○奇美醫院開立之告訴人診斷證明書可按（見
      警卷第17頁、原審卷第201頁）。依109年10月5日之診斷
      證明書中醫生囑言所載「告訴人於同年10月24日2時50分
      又因頭皮血腫出血，再度到○○奇美醫院急診，於同日4時4
      5分離院，門診日期…目前仍無自主照顧能力，仍持續專人
      看護照顧」，則告訴人於出院近2個月後所受頭皮血腫出
      血之傷害，有可能係復原過程其他因素所致，無法認定是
      本件車禍直接導致，又該診斷證明書係記載告訴人無自主
      照顧能力，亦未認定告訴人所受之傷害屬重傷害。又依上
      開所述，本件車禍經鑑定結果原認被告「無肇事因素」，
      係經原審審理後，始認被告仍有前揭過失，且認告訴人之
      過失為肇事主因。此外，本案雙方無法達成和解，非僅被
      告單方原因所致，自不得據此即認被告態度惡劣。是原審
      依刑法第57條之規定審酌被告之上開一切情狀，量處被告
      拘役30日，除未逾越職權外，亦無違反比例原則，及有其
      他失出或失入之違法或失當之處，難認有何刑度過輕情形
      。故檢察官上訴以前揭理由指摘原判決不當，為無理由，
      自應予駁回。
據上論結，應依刑事訴訟法第368條，判決如主文。　　
本案經檢察官葉清財提起公訴，檢察官鄭聆苓提起上訴，檢察官
蔡麗宜於本院到庭執行職務。
中　　華　　民　　國　　110 　年　　8  　　月　　23　日
                  刑事第七庭    審判長法　官  吳勇輝
                                      法　官  吳錦佳
                                      法　官  周紹武
以上正本證明與原本無異。
不得上訴。
　　　　　　　　　　　　　　　　　　　書記官  李佩珊　　
中　　華　　民　　國　　110 　年　　8 　　月　　23　　日
附錄論罪科刑法條：
中華民國刑法第284條
因過失傷害人者，處1年以下有期徒刑、拘役或10萬元以下罰金
；致重傷者，處3年以下有期徒刑、拘役或30萬元以下罰金。
附件：
代稱：A車（被告駕駛之車牌號碼000-0000號自小客車）
      B車（告訴人騎乘之車牌號碼000-000號普通輕型機車）
000-0000行車記錄器攝入影像.AVI   2019/08/15（下同） 16:33:34～16:35:11 畫面開始，A車於南00線公路某路口停紅綠燈，後沿南00線公路由東往西向行駛。  16:35:12 A車沿南00線公路由東向西行駛至案發路口，該紅綠燈燈號為綠燈。 圖1 16:35:13 A車繼續向前行駛，該紅綠燈燈號轉為黃燈。 圖2 16:35:15 A車車頭經過停止線，該紅綠燈燈號為黃燈。 圖3 16:35:16 A車開始向左轉，該紅綠燈燈號轉為紅燈。B車出現於畫面左下角（紅圈處），車頭逆向。 圖4 16:35:18 A車繼續左轉。B車自臺19線公路逆向穿越與南00線之交叉路口，朝南00線由西向東方向行駛。 圖5 16:35:19 A車與B車於臺00線公路斑馬線前發生碰撞。 圖6 16:35:19 B車駕駛人騰空、安全帽脫落。A車煞停。 圖7 16:35:22 A車傳出拉手剎車聲。 圖8 16:35:29 A車傳出車門關閉聲。  16:35:31 有3人自右方藥局出現，其中2人穿越馬路，朝碰撞發生處移動。  16:35:43 A車再次傳出關門聲。  16:36:07 著白色帽子、條紋POLO衫男子自畫面左下方進入畫面，撿拾安全帽及散落物品。  16:36:14 著橘色POLO衫男子自藥局門口穿越馬路，朝碰撞發生處移動。  16:36:28 警車出現於畫面中間。著白色帽子、黑色袖子紅色POLO衫男子自早餐店穿越馬路，朝碰撞發生處移動。  16:36:37 畫面停止。